臺灣臺中地方法院刑事判決
109年度訴字第2848號
公  訴  人  臺灣臺中地方檢察署檢察官
被      告  周偉茂


                   (另案於法務部○○○○○○○○○執行                      中）
選任辯護人  陳政佑律師（法律扶助律師）
上列被告因違反毒品危害防制條例等案件，經檢察官提起公訴（
109年度偵字第22597號、109年度偵字第25792號、109年度偵字
第26585號），本院判決如下：
    主    文
周偉茂幫助販賣第二級毒品，處有期徒刑參年柒月。
    犯罪事實
一、周偉茂明知甲基安非他命係政府依據毒品危害防制條例所公
    告列管之第二級毒品，依法不得販賣，其明知張暐昱欲販賣
    第二級毒品甲基安非他命與他人，又知悉其友人徐清義有施
    用第二級毒品甲基安非他命之習性，竟基於幫助張暐昱販賣
    第二級毒品甲基安非他命之犯意，於民國108年9月12日18時
    41分許，駕駛車號000-0000號自用小貨車，搭載張暐昱前往
    徐清義位於臺中市○○區○○路0段0巷00號之住處，並介紹張暐
    昱與徐清義認識，而由張暐昱販賣並交付第二級甲基安非他
    命與徐清義，並向徐清義收取新臺幣(下同)8,000元之價金
    （張暐昱所涉販賣第二級毒品犯行，業經本院另行判決在案
    ），以此方式幫助張暐昱販賣第二級毒品甲基安非他命與徐
    清義。
二、案經臺灣臺中地方檢察署檢察官指揮臺中市政府警察局東勢
    分局報告臺灣臺中地方檢察署檢察官偵查起訴。 
    理    由
一、本判決所引用被告周偉茂以外之人於審判外之陳述，檢察官
    、被告及辯護人於本院審理時均未爭執其證據能力，且迄至
    言詞辯論終結前亦未聲明異議，本院審酌上開證據資料製作
    時之情況，尚無違法不當及證明力明顯過低之瑕疵，認為以
    之作為證據應屬適當，依刑事訴訟法第159條之5規定，均有
    證據能力。其餘認定本案犯罪事實之非供述證據，查無違反
    法定程序取得之情，依刑事訴訟法第158條之4規定反面解釋
    ，亦具證據能力。
二、認定犯罪事實所憑之證據及理由
    訊據被告固坦承於同案被告張暐昱詢問證人徐清義是否有施
    用甲基安非他命時，有向同案被告張暐昱表示證人徐清義有
    施用等語，並於上開時間，駕駛前開車輛搭載同案被告張暐
    昱前往證人徐清義之上開住處，惟矢口否認有何幫助販賣第
    二級毒品甲基安非他命與證人徐清義之犯行，辯稱：伊只是
    介紹同案被告張暐昱向證人徐清義買農產品，伊沒有看到同
    案被告張暐昱與證人徐清義交易毒品，那時伊將南瓜、洛神
    花製成之農產品搬上車，後來伊就離開了云云；及辯護人為
    被告辯稱：證人徐清義究係經由劉小娟或被告認識同案被告
    張暐昱之證詞顯有出入，當日同案被告張暐昱與證人徐清義
    交易過程及被告是否在場或目睹，兩人證詞不一致云云，經
    查：
㈠、被告確有於同案被告張暐昱詢問時告知證人徐清義曾施用甲
    基安非他命，並於前揭時間，駕駛上開車輛搭載同案被告張
    暐昱前往證人徐清義上開住處之事實，業據被告於偵查及本
    院審理時自承在卷（見偵25792號卷第371頁、第423至424頁
    ，本院卷第145頁、第492至493頁、第495至496頁），核與
    證人即同案被告張暐昱於偵查及本院審理時證述，及證人徐
    清義於警詢、偵查及本院審理時之情節大致相符（見偵2259
    7號卷第55至56、第44至45頁，他卷第58頁、第30頁，本院
    卷第461至471頁、第471至483頁），並有車牌號碼000-0000
    號自用小貨車之車輛基本資料、車牌號碼000-0000號自用小
    貨車之車行軌跡紀錄（見他卷65頁）各1份在卷可稽，是此
    部分事實，首堪認定。
㈡、按法院認定事實，並不悉以直接證據為必要，其綜合各項調
    查所得之直接、間接證據，本於合理的推論而為判斷，要非
    法所不許；犯罪客觀面固需有補強證據；惟犯罪主觀面係以
    被告內心狀態為探討對象，通常除自白外，並無其他證據存
    在，若由客觀事實存在得推論其主觀犯意時，則即為已足（
    最高法院110年度台上字第1625號、第4910號判決意旨參照
    ）。據證人即同案被告張暐昱於偵查及本院審理時證述：伊
    於108年9月12日前不認識證人徐清義，有先請被告與證人徐
    清義聯絡，伊等遂於108年9月12日18時許，駕駛車牌號碼00
    0-0000號自用小貨車，與被告一同前往證人徐清義住處，在
    車上時有問被告是否知道證人徐清義有無吸食甲基安非他命
    ，被告回答「以前有，現在不知道」，並介紹證人徐清義與
    伊認識，伊和證人徐清義先講洛神花，後來才講到毒品，並
    將攜帶之3.5克甲基安非他命以8,000元賣給證人徐清義，交
    易毒品時被告走來走去的等語(見偵25792號卷第378頁、第4
    16頁，本院卷第462至463頁、第465至467頁、第469至470頁
    )。經核同案被告張暐昱於偵查及本院審理時之證述前後均
    相一致，並無重大之瑕疵或矛盾，且其所犯之上開販賣第二
    級毒品犯行，於偵查至法院審理時均坦承犯行，供出被告於
    法並無減刑之規定，並無特意誣指被告亦涉及本案犯行之動
    機與必要，且其所犯上開犯行，業經本院判決，若為偽證，
    另須受偽證罪之處罰，故實無誣陷被告之理由，足證同案被
    告張暐昱前開證述情節，應堪採信。
㈢、另據證人徐清義於警詢、偵查及本院審理時證述：108年9月1
    2日前認識被告，但不認識同案被告張暐昱，被告知道伊有
    在施用甲基安非他命，於108年9月12日18時41分許，有向同
    案被告張暐昱購買甲基安非他命，因為同案被告張暐昱不知
    道伊住處，所以當天是被告帶同案被告張暐昱突然來找伊，
    當時是開車牌號碼000-0000號麵包車過來，且待了約1小時
    ，經被告介紹，才認識同案被告張暐昱，先說要買南瓜和洛
    神花，伊說南瓜已經快沒有了，被告就說那先給2顆南瓜，
    雖然是同案被告張暐昱要買的，但被告跟伊比較熟，所以是
    由被告說，講完後，被告有接到電話，就到外面講電話，講
    完就進來，後來同案被告張暐昱忽然比吸食甲基安非他命之
    手勢，並提起「最近的東西（指甲基安非他命）好像貴了一
    點」，伊說「對啊！」，同案被告張暐昱問說「你要不要？
    」，伊說「幹嘛？」，同案被告張暐昱說最近生活比較緊，
    捧場一下，後來伊說要試吃，伊試用完後直接購買試用的那
    包甲基安非他命，伊與同案被告張暐昱講甲基安非他命時，
    被告有在旁邊聽到，交易甲基安非他命時，被告有在旁邊，
    但甲基安非他命是同案被告張暐昱交給伊，錢也是交給同案
    被告張暐昱，伊於偵查時回答檢察官說被告帶同案被告張暐
    昱來認識的目的是買南瓜，但主要是要賣毒品及伊於警詢時
    回答被告帶著同案被告張暐昱到住處跟伊認識，實際是要與
    伊交易毒品的理由，是因為同案被告張暐昱及被告突然來找
    伊，不然一起來做什麼，且伊又沒有南瓜了等語(見他卷第5
    8頁、第30頁，偵22597號卷第44至45頁，本院卷第471至476
    頁，第478至483頁)，經核證人徐清義於警詢、偵查及本院
    審理時之證述，均為被告介紹同案被告張暐昱與其認識，進
    而向同案被告張暐昱購買甲基安非他命之過程，前後均為一
    致之證述，並無明顯矛盾與瑕疵，且證人徐清義係以證人身
    分具結作證，誠無甘冒刑法偽證罪重罪之風險，虛編杜撰不
    實情節設詞誣陷被告之必要，足證證人徐清義前開證述情節
    ，應堪採信。
㈣、綜觀同案被告張暐昱及證人徐清義之證述，確由被告開車搭
    載同案被告張暐昱前往證人徐清義住處，且停留之時間非短
    ，並陪同同案被告張暐昱在證人徐清義住家屋內交易毒品，
    過程中係由同案被告張暐昱交付毒品、點收現金，而被告則
    係全程在場。徵諸販賣毒品係非法交易，通常以隱密、非公
    開方式為之，衡情為降低查緝風險，理當降低知悉交易過程
    者之人數，苟無一定信賴關係之人，豈會容許在交易現場，
    而徒增遭查緝之風險？儘管同案被告張暐昱事先不認識證人
    徐清義，經由被告介紹始認識，然其為免更多人發覺其販賣
    甲基安非他命之犯行，逕可選擇與被告分開後為之，若被告
    確對於同案被告張暐昱與證人徐清義見面之目的係在交易第
    二級毒品甲基安非他命全然不知，同案被告張暐昱豈會毫不
    顧忌被告向警方舉發之風險，在被告面前與證人徐清義交易
    毒品，倘被告與該販賣毒品事宜無所關連，何需除搭載同案
    被告張暐昱外，猶一同進入證人徐清義住處並全程在場？另
    佐以被告亦自承同案被告張暐昱事前有向其詢問證人徐清義
    是否有在施用甲基安非他命乙節，足徵被告就同案被告張暐
    昱與證人徐清義接觸見面之目的，顯可得而知且有所預見，
    仍駕車搭載同案被告張暐昱前往證人徐清義住處介紹2人認
    識，並確實助成同案被告張暐昱販賣甲基安非他命與證人徐
    清義，是被告幫助販賣第二級毒品甲基安非他命之犯行，堪
    以認定。
㈤、被告雖以前揭情詞為辯，然被告於109年8月24日偵查時辯稱
    ：108年9月初18時許，伊與同案被告張暐昱一起去證人徐清
    義的家，但是伊在車上，沒看到同案被告張暐昱與證人徐清
    義在交易甲基安非他命云云（見偵25792號卷第371頁），後
    於109年10月23日偵查時改辯稱：108年9月12日即中秋節前
    ，伊有帶同案被告張暐昱去證人徐清義住處，是去買農產品
    洛神花，買完南瓜跟洛神花後，就把農產品搬上車，同案被
    告張暐昱與證人徐清義在聊天，不知道在聊什麼云云(見偵2
    5792號卷第423至424頁），於本院準備程序時改辯稱：當天
    帶同案被告張暐昱去找證人徐清義，是介紹同案被告張暐昱
    跟證人徐清義買農產品，買賣毒品的時候，伊並沒有在場，
    是伊等開車離開後，同案被告張暐昱跟伊說才知道云云（見
    本院卷第145頁），於本院審理時再辯稱：後來同案被告張
    暐昱與證人徐清義在討論洛神花時，伊就走了云云（見本院
    卷第494至495頁），顯見被告就其於前揭時、地同案被告張
    暐昱與證人徐清義交易毒品時，究係在車上或先行離去抑或
    是否知悉有毒品交易，所述供詞反覆，可信性已有存疑，反
    觀證人徐清義、同案被告張暐昱之證述均相當一致，應堪採
    信，是以被告上開所辯顯不足採。
㈥、辯護人雖為被告辯稱：證人徐清義究係經由劉小娟或被告認
    識同案被告張暐昱之證詞顯有出入，當日同案被告張暐昱與
    證人徐清義交易過程及被告是否在場或目睹，兩人證詞不一
    致云云，證人徐清義雖於108年9月24日警詢時曾證述：伊是
    透過劉小娟介紹，進而認識被告及同案被告張暐昱等語(見
    他卷第57頁)，然於同日之警詢時亦證述：伊是於108年9月
    初18時許，被告帶著同案被告張暐昱到家中跟伊認識，才開
    始向同案被告張暐昱購買毒品等語(見他卷第58頁)，及於本
    院審理時證述：是被告帶同案被告張暐昱來住處那天才認識
    同案被告張暐昱等語(見本院卷第476頁)，勾稽證人徐清義
    前開證述，堪認證人徐清義應係透過劉小娟認識被告，並經
    由被告介紹，始認識同案被告張暐昱，並無辯護人所謂證詞
    有出入之情形，另觀諸證人徐清義及同案被告張暐昱前揭證
    述，2人交易毒品時被告確有在場之證述均相符合，尚難僅
    因證人徐清義與同案被告張暐昱表達意思之方式不同，即認
    被告並無前述幫助販賣第二級毒品犯行，故辯護人辯稱亦不
    足採。
㈦、按刑法關於正犯、幫助犯之區別，係以其主觀之犯意及客觀
    之犯行為標準，凡以自己犯罪之意思而參與犯罪，無論其所
    參與者是否犯罪構成要件之行為，皆為正犯，其以幫助他人
    犯罪之意思而參與犯罪，其所參與者，苟係犯罪構成要件之
    行為，亦為正犯。如以幫助他人犯罪之意思而參與犯罪，其
    所參與者又為犯罪構成要件以外之行為，則為從犯。就販賣
    毒品而言，舉凡看貨、議價、洽定交易時地、收款、交貨等
    作為，皆屬販賣毒品構成要件事實之部分行為；然介紹買賣
    毒品之雙方認識，並於交易當日搭載引導販賣毒品之人，至
    約定之交易地點等，非屬於販賣毒品罪構成要件之行為；以
    幫助之犯意，為他人介紹毒品買主，繼而陪同前往會見購買
    者，所為非屬販賣毒品罪之構成要件行為，應屬幫助販賣毒
    品之範疇，而非共同正犯（最高法院109年度台上字第1957
    號、107年台上字第2953號、93年度台上字2803號、89年度 
     台上字第4338號、91年度台上字第6366號判決意旨參照）
    。經查，本案被告僅係駕駛上開車輛，搭載同案被告張暐昱
    前往證人徐清義住處，並介紹同案被告張暐昱與證人徐清義
    認識，揆諸前揭說明，足認被告應僅係基於幫助之犯意，對
    於同案被告張暐昱販賣甲基安非他命之行為資以助力，且未
    參與同案被告張暐昱販賣第二級毒品甲基安非他命買賣價格
    之磋商、交付毒品或收取價金等販賣毒品之構成要件行為，
    應成立販賣第二級毒品罪之幫助犯。
㈧、綜上，本案事證明確，被告幫助販賣第二級毒品犯行，堪以
    認定，應依法論科。
三、論罪科刑
㈠、被告行為後，毒品危害防制條例第4條、第17條第2項，業於1
    09年1月15日經總統公布，並自同年7月15日起生效施行。修
    正前之毒品危害防制條例第4條第2項規定：「製造、運輸、
    販賣第二級毒品者，處無期徒刑或七年以上有期徒刑，得併
    科新臺幣一千萬元以下罰金。」，修正後之條文則為：「製
    造、運輸、販賣第二級毒品者，處無期徒刑或十年以上有期
    徒刑，得併科新臺幣一千五百萬元以下罰金」，經比較修正
    前後之法律，新法之法定刑提高，應以被告行為時之法律即
    修正前之毒品危害防制條例第4條第2項規定對被告較為有利
    ，本案應依刑法第2條第1項前段規定，適用被告行為時即修
    正前毒品危害防制條例之規定論處。
㈡、按甲基安非他命為毒品危害防制條例第2條第2項第2款所定之
    第二級毒品，依法不得販賣。是核被告所為，係犯刑法第30
    條第1項前段、修正前毒品危害防制條例第4條第2項之幫助
    販賣第二級毒品罪。
㈢、被告幫助他人販賣第二級毒品，為幫助犯，依刑法第30條第2
    項規定，按正犯之刑減輕其刑。
㈣、按刑法第59條之減輕其刑，係裁判上之減輕，必以犯罪之情
    狀可憫恕，認為宣告法定最低度之刑猶嫌過重者，始有其適
    用。如別有法定減輕之事由，應先依法定減輕事由減輕其刑
    後，科以最低刑度，猶嫌過重時，始得再依刑法第59條規定
    酌減其刑。又量刑固屬法院自由裁量之職權，然仍應受比例
    原則等法則之拘束，並非可恣意為之，致礙及公平正義之維
    護，必須兼顧一般預防之普遍適應性與具體個案特別預防之
    妥當性，始稱相當。而刑法第59條之酌量減輕其刑，必於犯
    罪之情狀，在客觀上足以引起一般同情，認為即予宣告法定
    低度刑期，猶嫌過重者，始有其適用；至於被告無前科、家
    境貧困、肢體殘障、坦白犯行，犯罪所得低微等情狀，僅可
    為法定刑內從輕科刑之標準，不得據為酌量減刑之理由（最
    高法院88年度台上字第1862號、94年度台上字第9號判決意
    旨參照）。幫助販賣甲基安非他命助長毒品流通，對社會秩
    序之危害甚鉅，被告為具有一般社會知識經驗之人，本應深
    知此理，竟仍幫助販賣上開毒品，而使甲基安非他命毒品之
    危害向不特定人擴散，戕害國民健康、威脅社會治安非輕，
    自應予以非難，又被告所犯幫助販賣第二級毒品甲基安非他
    命，經依法減輕其刑後，衡以幫助販賣甲基安非他命對社會
    之危害及犯罪情狀以觀，依一般國民社會感情，對照其可判
    處之刑度，難認情輕法重而有顯可憫恕之處，並無適用刑法
    第59條規定酌量減輕其刑之餘地。是辯護人主張適用刑法第
    59條規定酌減其刑，難認可採。
㈤、爰審酌被告無視於毒品對於個人及國民健康之戕害及國家杜
    絕毒品犯罪之禁令，明知甲基安非他命具成癮性，足以戕害
    人之身體健康，猶漠視法律規定，幫助同案被告張暐昱販賣
    甲基安非他命，行為實不足取，兼衡其犯罪之動機、目的、
    手段、所生危害，及自述之智識程度、家庭生活經濟狀況（
    見本院卷498頁）等一切情狀，量處如主文所示之刑。
四、沒收
㈠、被告雖有幫助販賣第二級毒品甲基安非他命，然並無證據可
    認其有因上開幫助販賣第二級毒品甲基安非他命而分潤獲取
    任何所得，自無犯罪所應予沒收之問題，附此敘明。
㈡、另扣案如附表編號1所示之HUAWEI行動電話1支，固為被告所
    有，惟據證人徐清義迭於警詢、偵查及本院審理時均證稱：
    第一次被告帶同案被告張暐昱來找伊時，是直接來伊住處的
    等語（見他卷第57至58頁、第30頁，本院卷第471頁），及
    如附表編號2所示之第二級毒品甲基安非他命，係供被告自
    行施用，業據被告於警詢時供承在卷(見偵25792號卷第130
    頁)，復無其他證據足證該等物品與本案犯罪有關，爰均不
    於本案宣告沒收。
據上論斷，應依刑事訴訟法第299條第1項前段，毒品危害防制條
例（修正前）第4條第2項，刑法第2條第1項前段、第11條前段、
第30條第1項前段、第2項，判決如主文。
本案經檢察官廖志祥提起公訴，檢察官李濂、何建寬到庭執行職
務。
中　　華　　民　　國　　111 　年　　1 　　月　　26　　日
                  刑事第十五庭   審判長法 官  簡佩珺 
　　　　　　　　　                     法 官  鄭咏欣
　　　　　　　　　                     法 官  張雅涵
以上正本證明與原本無異。
如不服本判決應於收受判決後20日內向本院提出上訴書狀，並應
敘述具體理由；其未敘述上訴理由者，應於上訴期間屆滿後20日
內向本院補提理由書（均須按他造當事人之人數附繕本）「切勿
逕送上級法院」。
                                      書記官  曾惠雅
中　　華　　民　　國　　111 　年　　1 　　月　　26　　日
附錄本案論罪科刑法條
刑法第30條第1項。
修正前毒品危害防制條例第4條第2項。
中華民國刑法第30條
（幫助犯及其處罰）
幫助他人實行犯罪行為者，為幫助犯。雖他人不知幫助之情者，
亦同。
幫助犯之處罰，得按正犯之刑減輕之。
修正前毒品危害防制條例第4條
製造、運輸、販賣第一級毒品者，處死刑或無期徒刑；處無期徒
刑者，得併科新臺幣二千萬元以下罰金。
製造、運輸、販賣第二級毒品者，處無期徒刑或七年以上有期徒
刑，得併科新臺幣一千萬元以下罰金。
製造、運輸、販賣第三級毒品者，處七年以上有期徒刑，得併科
新臺幣七百萬元以下罰金。
製造、運輸、販賣第四級毒品者，處五年以上十二年以下有期徒
刑，得併科新臺幣三百萬元以下罰金。
製造、運輸、販賣專供製造或施用毒品之器具者，處一年以上七
年以下有期徒刑，得併科新臺幣一百萬元以下罰金。
前五項之未遂犯罰之。

附表
編號 扣案物品名稱 數量       備註 1 HUAWEI行動電話（IMEI：000000000000000，含門號0000000000號SIM卡1張、SD卡1張） 1支 與本案犯罪無關。 2 第二級毒品甲基安非他命(含袋重0.24公克) 1包 與本案犯罪無關。